臺灣高雄地方法院刑事判決　　　　　　　100年度訴字第196號
公　訴　人　臺灣高雄地方法院檢察署檢察官
被　　　告　黃良達
指定辯護人　本院公設辯護人蘇鴻吉
上列被告因違反毒品危害防制條例案件，經檢察官提起公訴（99
年度偵字第23023號），本院判決如下：
    主  文
黃良達犯如附表一所示之罪，各處如附表一所示之宣告刑。應執
行有期徒刑拾貳年。扣案之電子磅秤壹台、NOKIA 黑色手機壹支
（含門號0000000000號SIM 卡），沒收；販賣毒品所
得計新臺幣陸萬玖仟陸佰元沒收之，如全部或一部不能沒收時，
以財產抵償之。
其餘被訴犯販賣第二級毒品、販賣第三級毒品部分，無罪。
    事  實
一、黃良達明知MDMA（俗稱搖頭丸）、愷他命係毒品危害防制條
    例第2 條第2 項第2 、3 款所定之第二、三級毒品，不得販
    賣、持有，竟意圖營利，基於販賣第二級毒品MDMA、第三級
    毒品愷他命之犯意，以不詳方式取得第二級毒品MDMA、第三
    級毒品愷他命，並以其使用之0000000000號行動電話（下稱
    系爭電話）作為販毒之聯絡工具，由葉晉豪以0000000000號
    行動電話撥打系爭電話，聯絡洽購附表一所示之毒品，而於
    附表一所示之時間，在高雄市○鎮區○○街6 號黃良達住處
    （下稱系爭住處），販賣如附表一所示之毒品予葉晉豪計3
    次，且由葉晉豪交付如附表一所示之金額，計新臺幣（下同
    ）69,600元。嗣於民國99年7 月7 日23時30分許，在高雄市
    鼓山區○○○路及龍德路口，葉晉豪遭警查獲涉犯販賣毒品
    MDMA、愷他命予顏育新，並在葉晉豪所騎乘機車查扣毒品愷
    他命22包等物，而依葉晉豪之供述，於99年7 月8 日18時25
    分許，依法搜索系爭住處，扣得電子磅秤1台、系爭電話1支
    等物，而循線查悉上情。
二、案經高雄市政府警察局鼓山分局報請臺灣高雄地方法院檢察
    署檢察官偵查起訴。
    理  由
壹、證據能力部分：
    按被告以外之人於審判外之陳述，雖不符刑事訴訟法第159
    條之1 至之4 之規定，然經當事人於審判程序同意作為證據
    ，法院審酌該言詞陳述或書面陳述作成時之情況，認為適當
    者，亦得為證據。又當事人、代理人或辯護人於法院調查證
    據時，知有第159 條第1 項不得為證據之情形，而未於言詞
    辯論終結前聲明異議者，視為有前項之同意。刑事訴訟法第
    159 條之5 定有明文。查，本案所引用之相關證據資料（詳
    後引證據），其中各項言詞或書面傳聞證據部分，縱無刑事
    訴訟法第159 條之1 至第159 條之4 或其他規定之傳聞證據
    例外情形，業經本院審理時予以提示並告以要旨，且各經檢
    察官、辯護人及被告黃良達表示意見，當事人已知上述證據
    乃屬傳聞證據，或明示同意作為本案之證據使用，或未於言
    詞辯論終結前對該等證據聲明異議，本院審酌上開證據作成
    時之情況，並無違法取證或其他瑕疵，認為以之作為證據為
    適當，而具有證據能力。
貳、有罪部分：
一、訊據被告黃良達矢口否認有為附表一之販賣毒品犯行，辯稱
    ：我並無販賣毒品予葉晉豪，而是葉晉豪借用系爭住處販毒
    給他人。又因祖母重病，我急著要回去，並聽牢友說只要承
    認一件就可以交保，所以我才於準備程序時承認有附表一編
    號１販賣毒品愷他命予葉晉豪之犯行，但實際上我並沒有在
    販賣毒品云云。經查：
  (一)證人葉晉豪於偵查時證稱：我向被告買過愷他命3次，第1次
    於99年4 月底某日22時許，我以行動電話0000000000號與系
    爭電話聯絡後，直接去系爭住處交易，以26,000元購得愷他
    命100 公克。第2 次於99年5 月某日晚上1 時許，亦以行動
    電話0000000000與系爭電話聯絡後，直接去系爭住處，以13
    ,000元向被告購得愷他命50公克。第3 次於99年6 月間某日
    15時許，我直接去系爭住處找被告，並未先以電話聯絡，以
    28,000元向被告購得愷他命100 公克1 包、及以2,600 元購
    得搖頭丸10顆；而警察於99年7 月7 日自我身上所查扣之愷
    他命22包，就是該次向被告購得之毒品（偵卷第19頁）等語
    。並於本院審理時證述：我有向被告購買過毒品，是以電話
    與被告聯絡，因被告主動向我表示他有在賣毒品，且我有施
    用毒品愷他命及搖頭丸，所以才向被告買毒品；我都是在系
    爭住處與被告交易；如果我需要時會打給被告，或是被告有
    進貨時會跟我講。我是於99年4 月間第1 次向被告購買毒品
    ，我先以電話聯絡被告，交易地點在系爭住處，以2 萬多元
    買愷他命100 公克；第2 次是99年5 月間，我以手機聯絡被
    告後，在系爭住處交易，買愷他命50公克，代價13,000元；
    第3 次係於99年6 月間下午，交易地點也在系爭住處，購買
    愷他命100 公克及搖頭丸10顆，搖頭丸每顆260 元，總金額
    近3 萬元。我與被告交易毒品之數量及價格都是在現場才講
    的，錢也是當場交付。而於99年7 月7 日，我被警察查獲的
    毒品搖頭丸及愷他命，就是我最後一次向被告購買而剩下的
    ；我女友唐凱琳曾陪我向被告購買毒品1 次，那一次我忘記
    了（審卷第33至45頁）等語。復有高雄市警局鼓山分局扣押
    筆錄、扣押物品目錄表（警聲搜卷第17至19頁）附卷可稽；
    且自葉晉豪處扣得之白色晶體粉末27包，經送驗結果，皆檢
    出愷他命陽性反應，有高雄醫學大學附設中和紀念醫院檢驗
    報告1 份（審訴卷第22至50頁）可按。據此，被告確於附表
    一所示時、地，以附表一所示之金額，販賣如附表一所示毒
    品愷他命、搖頭丸予葉晉豪。
  (二)次查，被告於本院準備程序時供承：我於99年4 月底某日22
    時許，在系爭住處，以26,000元代價，販賣100 公克愷他命
    予葉晉豪，我承認有附表一編號１之犯行（審訴卷第55、56
    頁）等語；經核與證人葉晉豪前開所述附表一編號１交易過
    程相符，並有高雄市警察局鼓山分局扣押筆錄、扣押物品目
    錄表及扣押物照片1 份（警卷第17至26頁），復有電子磅秤
    1 台、NOKIA 黑色手機1 支（即系爭電話）扣案可佐；足認
    被告前開自白與事實相符，堪予採信。依上，亦可徵證人葉
    晉豪並無所謂挾怨報復而為不實之證詞，是證人葉晉豪前開
    證詞堪信為真實。至被告雖事後翻異前詞，辯稱係因欲交保
    而得返家探望重病之祖母，始承認附表一編號１之犯行云云
    ；惟查，苟如被告所述其祖母重病而欲求交保，則被告理應
    告知法院，其欲返家探望重病之祖母，而請求交保，豈會因
    此即承認未為之法定刑5 年以上有期徒刑之販毒犯行？且被
    告於法官訊問「對於法院羈押與否有何意見？」時，僅答稱
    ：「我跟我阿嬤、爸爸住在一起，我弟弟搬出去，我想要回
    去照顧我阿嬤，我會擔心，希望不要羈押」等語，並未提及
    所謂祖母重病之情事。準此而論，被告事後翻異前詞，辯稱
    上情，應屬卸責之詞，不足採信。
  (三)又查，證人即葉晉豪之女友唐凱琳於偵查時證稱：我曾陪同
    葉晉豪前去系爭住處找被告，當時葉晉豪以2 萬多元向被告
    購買愷他命及搖頭丸，並愷他命有當場秤重，重量是100 公
    克，搖頭丸數量10顆（偵卷第37頁）等語，核與證人葉晉豪
    所證述附表一編號３交易毒品之種類、數量及金額大致相符
    。準此，益徵證人葉晉豪證述前情，應非子虛。至於證人唐
    凱琳雖證述，其所見之毒品交易時間為99年5 月底某日晚上
    9 時多許，即依證人唐凱琳所述交易時間可能為附表一編號
    ２，然以毒品種類、數量及代價觀之，則為附表一編號３；
    然衡諸常情，人就具體事件之記憶較時間之記憶為深刻，且
    證人唐凱琳係於99年8 月4 日到庭作證，距前開交易時已有
    1 個多月，並依證人唐凱琳所述，其曾陪同葉晉豪前往系爭
    住處2 次（另1 次未進入系爭住處）；是證人唐凱琳即能明
    白陳述交易之過程、地點，交易毒品之種類、數量及金額，
    尚不得僅以其將時間混淆、記憶錯誤，即認證人唐凱琳之證
    詞不可採，附此說明。
  (四)綜上，被告於附表一所述時、地，以附表一所示之金額，販
    賣如附表一所示之毒品予葉晉豪之犯行，堪予認定。
二、按MDMA、愷他命係毒品危害防制條例第2  條第2 項第第2款
    、3 款所定之第二、三級毒品，不得非法販賣之。核被告黃
    良達所為，係犯毒品危害防制條例第4 條第2 項之販賣第二
    級毒品罪、同條例第4 條第3 項之販賣第三級毒品罪。其販
    賣而持有MDMA之低度行為，應為販賣之高度行為所吸收，不
    另論罪。被告於附表一編號３，以一行為同時觸犯販賣第二
    級毒品罪及販賣第三級毒品等2 罪名，為想像競合犯，應依
    刑法第55條前段之規定，應從重之販賣第二級毒品罪處斷。
    爰審酌被告明知MDMA、愷他命為政府明令禁止持有、販賣之
    第二、三級毒品，且易使人上癮，竟為牟私利而販賣MDMA、
    愷他命，殘害國民身心健康，足使社會施用毒品人口增加，
    而相對提高社會負成本，減損勞動生產力，影響社會層面至
    深且鉅，被告販售所得，及其犯罪之動機、目的、手段、智
    識程度、生活狀況等一切情狀，分別量處如主文所示之刑，
    並定其應執行刑，以資懲戒。又扣案之電子磅秤1 台，係供
    秤量毒品以為販賣，並系爭電話（NOKIA 黑色手機）1 支，
    既係用於與購毒者聯絡之用，均係供被告販賣毒品犯罪所用
    之物，且為被告所有，應依毒品危害防制條例第19條第1項
    之規定，併予宣告沒收；另附表一所示各該次販賣毒品所得
    26,000元、13,000元、30,600元，屬其販賣第二級毒品犯罪
    所得之物，應依毒品危害防制條例第19條第1 項之規定，分
    別於各該販賣毒品罪項下予以宣告沒收，如全部或一部不能
    沒收時，以財產抵償。
參、無罪部分
一、公訴意旨另以：被告黃良達明知甲基安非他命係毒品危害防
    制條例所定列管之第二級毒品，亦明知愷他命、硝甲西泮（
    俗稱一粒眠）均係毒品危害防制條例所定列管之第三級，依
    法不得販賣之。猶基於販賣第二、三級毒品之犯意，於附表
    二所示時間、地點，販賣毒品愷他命給侯宗緯、販賣毒品一
    粒眠給陳宏信、販賣毒品甲基安非他命給周彥宏。因認被告
    黃良達就附表二編號１、２部分，涉犯毒品危害防制條例第
    4 條第3 項之販賣第三級毒品罪嫌；附表二編號３部分涉犯
    毒品危害防制條例第4 條第2 項之販賣第二級毒品罪嫌。
二、按犯罪事實應依證據認定之，無證據不得認定犯罪事實；不
    能證明被告犯罪者，應諭知無罪之判決；刑事訴訟法第154
    條第2 項、第301 條第1 項分別定有明文。又認定犯罪事實
    所憑之證據，雖不以直接證據為限，間接證據亦包括在內；
    然而無論直接或間接證據，其為訴訟上之證明，須於通常一
    般之人不致有所懷疑，而得確信其為真實之程度者，始得據
    為有罪之認定，倘其證明尚未達到此一程度，而有合理之懷
    疑存在時，即無從為有罪之認定（最高法院76年台上字第49
    86號判例意旨參照）。再者，依刑事訴訟法第161 條第1項
    規定，檢察官對於起訴之犯罪事實，仍應負提出證據及說服
    之實質舉證責任，倘其所提出之證據，不足為被告有罪之積
    極證明，或其指出證明之方法，無從說服法院以形成被告有
    罪之心證，基於無罪推定之原則，自應為被告無罪判決之諭
    知（最高法院92年台上字第128 號判例意旨參照）。且按被
    告否認犯罪所持之辯解縱屬不能成立，仍非有積極證據足以
    證明其犯罪行為，不能遽為有罪之認定（最高法院30年上字
    第1831號判例意旨可資參照）。
三、公訴人認被告涉有上開販賣第二、三級毒品罪嫌，無非以證
    人侯宗緯之證詞（附表二編號１部分）、證人陳宏信之證詞
    （附表二編號２部分）、證人周彥宏之證詞（附表二編號３
    部分）等為其論據。訊據被告黃良達堅決否認有何前開販賣
    第二、三級毒品犯行，辯稱：我沒有販賣毒品給侯宗緯、陳
    宏信、周彥宏等語。經查：
  (一)證人侯宗緯於本院證稱：我於99年3 至5 月間認識被告，都
    叫他「阿達」，而我的綽號叫「阿猴」，行動電話門號0000
    000000號。我曾與被告、及共同認識的朋友在一起施用愷他
    命，不用錢，後來我覺得不好意思，我就拿錢給被告。又我
    於99年6 月底某日下午5 、6 時，以公共電話與系爭電話聯
    絡，約被告在高雄市○鎮區○○路及公正路口附近統一超商
    ，向被告購買愷他命3 、4 百元。而我向被告購買的毒品，
    並未扣案（審卷第113 至118 頁）等語。然查，人之證詞可
    能因恩怨、喜惡、記憶之落差或各種不同因素，而為不利於
    被告之證詞，即存在有高度之不確定性；而本件關於附表二
    編號１部分，除前開證人侯宗緯之證詞外，並無其他積極證
    據可資證明被告確有為該部分犯行，是自不能僅憑證人侯宗
    緯片面之指述，遽認被告有為附表二編號１之犯行。
  (二)次查，證人陳宏信於本院證稱：我是經由朋友介紹認識被告
    ，當時只知道被告的綽號叫「阿達」，因我朋友曾借用我的
    手機打電話給被告，所以才知道被告的電話。又因我聽朋友
    說被告有在賣毒品，我在路上遇到被告時就問他是否有賣一
    粒眠，被告說有；後來我打系爭電話找被告，說要買一粒眠
    ，被告就叫我過去找他，我於99年6 月27日晚上7 時許，就
    去系爭住處門口，被告出來問我要幾顆，我說20顆，並說錢
    之後再拿給他，而於隔天再與被告聯絡，交付購買毒品之代
    價700 元（審卷第28至32頁）等語。並有系爭電話與陳宏信
    持用之0000000000電話通話紀錄1 份（偵卷第41頁）可考。
    惟查，前開通聯紀錄僅能證明陳宏信確曾與被告以電話聯繫
    ，尚難據此即認定被告有販賣毒品一粒眠之行為。又除證人
    陳宏信之證詞外，並無其他旁證可資證明被告有為附表二編
    號２之犯行；是自不得僅以單一證人陳宏信之指述證詞，在
    無其他積極證據足以證明之情形下，即為被告不利之認定。
  (三)又查，證人周彥宏於偵查時證述：是被告主動告知他有在賣
    甲基安非他命，我於99年6 月23日晚上，以0000000000行動
    電話撥打系爭電話，與被告約在系爭住處附近，而於是（23
    ）日晚上8 時多許，向被告購買2,000 元甲基安非他命（偵
    卷第73頁）等語。並有系爭電話與證人周彥宏持用之000000
    0000號電話通話紀錄1 份（偵卷第67、68頁）可按。然通聯
    紀錄僅能證明周彥宏確曾與被告以電話聯繫，尚難據此即認
    定被告有販賣毒品之行為。且該部分除證人周彥宏單一之指
    訴外，並無其他積極證據足以證明被告確有為附表二編號３
    之犯行，其證明難謂達一般人可確信其為真實之程度。
四、綜上所述，公訴人所舉之證據，不足以證明被告有公訴意旨
    所指附表二所示之販賣第二、三級毒品之犯行，無從使本院
    形成不致有所懷疑，而得確信之有罪心證。此外，復查無其
    他積極證據足認被告有公訴人所指之上開毒品危害防制條例
    第4 條第2 項、第3 項之販賣第二、三級毒品犯行，揆諸首
    開說明，自屬不能證明被告犯罪，此部分應為被告無罪之諭
    知。
據上論斷，應依刑事訴訟法第299 條第1 項前段、第301 條第1
項，毒品危害防制條例第4 條第2 項、第3 項，毒品危害防制條
例第19條第1 項，刑法第11條、第55條、第51條第5 款，判決如
主文。
本案經檢察官鄭珮琪到庭執行職務。
中    華    民    國    100    年    5    月    12    日
                  刑事第十六庭  審判長法  官  曾逸誠
                                      法  官  姚水文
                                      法  官  洪榮家
以上正本證明與原本無異。
如不服本判決應於收受送達後10日內向本院提出上訴書狀，並應
敘述具體理由；如未敘述上訴理由者，應於上訴期間屆滿後20日
內向本院補提理由書（均須按他造當事人之人數附繕本）「切勿
逕送上級法院」。
中    華    民    國   100    年    5     月    12    日
                                      書記官  陳鈺甯
附表一：
┌──┬───────┬────────┬────┬─────┬────┬────────┐
│編號│時間          │交易地點        │毒品種類│金額      │交易對象│所犯罪名暨宣告刑│
├──┼───────┼────────┼────┼─────┼────┼────────┤
│１  │99年4 月底某日│高雄市前鎮區瑞恩│愷他命  │2萬6000元 │葉晉豪  │販賣第三級毒品，│
│    │22時許        │街6號           │        │（100 公克│        │處有期徒刑伍年肆│
│    │              │                │        │）        │        │月。扣案之電子磅│
│    │              │                │        │          │        │秤壹台、NOKIA 黑│
│    │              │                │        │          │        │色手機壹支（含門│
│    │              │                │        │          │        │號0000000│
│    │              │                │        │          │        │七九一號SIM卡） │
│    │              │                │        │          │        │，沒收；販賣毒品│
│    │              │                │        │          │        │所得新臺幣貳萬陸│
│    │              │                │        │          │        │仟元沒收之，如全│
│    │              │                │        │          │        │部或一部不能沒收│
│    │              │                │        │          │        │時，以財產抵償之│
│    │              │                │        │          │        │。              │
├──┼───────┼────────┼────┼─────┼────┼────────┤
│２  │99年5 月間某日│同上            │愷他命  │1萬3000元 │葉晉豪  │販賣第三級毒品，│
│    │1 時許        │                │        │（50公克）│        │處有期徒刑伍年肆│
│    │              │                │        │          │        │月。扣案之電子磅│
│    │              │                │        │          │        │秤壹台、NOKIA黑 │
│    │              │                │        │          │        │色手機壹支（含門│
│    │              │                │        │          │        │號0000000│
│    │              │                │        │          │        │七九一號SIM卡） │
│    │              │                │        │          │        │，沒收；販賣毒品│
│    │              │                │        │          │        │所得新臺幣壹萬參│
│    │              │                │        │          │        │仟元沒收之，如全│
│    │              │                │        │          │        │部或一部不能沒收│
│    │              │                │        │          │        │時，以財產抵償之│
│    │              │                │        │          │        │。              │
├──┼───────┼────────┼────┼─────┼────┼────────┤
│３  │99年6 月間某日│同上            │愷他命  │2萬8000元 │葉晉豪  │販賣第二級毒品，│
│    │15時許        │                │        │（100 公克│        │處有期徒刑柒年陸│
│    │              │                │        │）        │        │月。扣案之電子磅│
│    │              │                ├────┼─────┤        │秤壹台、NOKIA 黑│
│    │              │                │搖頭丸  │2600元    │        │色手機壹支（含門│
│    │              │                │        │（10顆）  │        │號0000000│
│    │              │                │        │          │        │七九一號SIM 卡）│
│    │              │                │        │          │        │沒收；販賣毒品所│
│    │              │                │        │          │        │得新臺幣參萬零陸│
│    │              │                │        │          │        │佰元沒收之，如全│
│    │              │                │        │          │        │部或一部不能沒收│
│    │              │                │        │          │        │時，以財產抵償之│
│    │              │                │        │          │        │。              │
└──┴───────┴────────┴────┴─────┴────┴────────┘
附表二：
┌──┬─────────┬───────────┬──────┬────┬────┐
│編號│時間              │交易地點              │毒品種類    │金額    │交易對象│
├──┼─────────┼───────────┼──────┼────┼────┤
│１  │99年 6月中旬某日17│前鎮區○○路與公正路口│愷他命      │400元   │侯宗緯  │
│    │時許              │附近之「統一超商」    │            │        │        │
├──┼─────────┼───────────┼──────┼────┼────┤
│２  │99年6月27日19時許 │高雄市○鎮區○○街6號 │一粒眠      │700 元（│陳宏信  │
│    │                  │                      │            │20顆）  │        │
├──┼─────────┼───────────┼──────┼────┼────┤
│３  │99年6月23日20時許 │高雄市○鎮區○○街6號 │甲基安非他命│2000元  │周彥宏  │
└──┴─────────┴───────────┴──────┴────┴────┘
附錄本案論罪科刑法條：
毒品危害防制條例第4條
製造、運輸、販賣第一級毒品者，處死刑或無期徒刑；處無期徒
刑者，得併科新臺幣 2 千萬元以下罰金。
製造、運輸、販賣第二級毒品者，處無期徒刑或7 年以上有期徒
刑，得併科新臺幣1 千萬元以下罰金。
製造、運輸、販賣第三級毒品者，處5 年以上有期徒刑，得併科
新臺幣7 百萬元以下罰金。
製造、運輸、販賣第四級毒品者，處3 年以上10年以下有期徒刑
，得併科新臺幣3 百萬元以下罰金。
製造、運輸、販賣專供製造或施用毒品之器具者，處1 年以上7
年以下有期徒刑，得併科新臺幣1 百萬元以下罰金。
前五項之未遂犯罰之。